臺灣高等法院刑事判決
109年度上訴字第207號
上  訴  人  
即  被  告  林堅志


上列上訴人因毒品危害防制條例案件，不服臺灣臺北地方法院10
8年度審訴字第1023號，中華民國108年12月11日第一審判決（起
訴案號：臺灣臺北地方檢察署108年度毒偵字第3427號），提起
上訴，本院判決如下：
    主  文
原判決撤銷。
林堅志施用第一級毒品，累犯，處有期徒刑捌月。
    事  實
一、林堅志基於施用第一級毒品海洛因及第二級毒品甲基安非他
    命之犯意，於民國108年3月6日晚間8時30分許採尿時起回溯
    26小時內之某時點，在其位於新北市○○區○○街0巷00號住所
    內，將海洛因、甲基安非他命摻水注入針筒後注射，以此方
    式同時施用第一級毒品海洛因及第二級毒品甲基安非他命1
    次。嗣其因另案毒品案件，於108年3月6日晚間8時許前往新
    北市政府警察局土城分局接受調查，警方於同日晚間8時30
    分許，經其同意後採集其尿液送驗，結果呈甲基安非他命、
    可待因及嗎啡陽性反應，而悉上情。
二、案經新北市政府警察局土城分局報告臺灣新北地方檢察署檢
    察官呈請臺灣高等檢察署檢察長令轉臺灣臺北地方檢察署檢
    察官偵查起訴。 　　
    理  由
一、上開犯罪事實，業據被告林堅志於偵查及原審審理時坦承不
    諱（見臺灣新北地方檢察署108年度毒偵字第3491號卷第55
    至57頁，原審卷第74頁、第100頁、第105頁），又被告於10
    8年3月6日晚間8時30分許為警方所採集之尿液（檢體編號：
    H0000000），經以酵素免疫分析法初步檢驗，再以氣相層析
    ／質譜儀法為確認檢驗，結果確呈甲基安非他命、可待因及
    嗎啡陽性反應，此有勘察採證同意書、新北市政府警察局受
    採集尿液檢體人姓名及檢體編號對照表、台灣檢驗科技股份
    有限公司（濫用藥物實驗室-台北）108年3月25日濫用藥物
    檢驗報告各1紙附卷可稽（見臺灣新北地方檢察署108年度毒
    偵字第3491號卷第33至37頁），被告上開任意性之自白與事
    實相符，應堪採信。查被告前於91年間因施用毒品案件，經
    臺灣臺北地方法院（下稱臺北地院）裁定送勒戒處所觀察、
    勒戒後，認有繼續施用毒品傾向，再經同法院裁定令入戒治
    處所施以強制戒治，嗣於92年7月18日停止執行釋放出所，
    並由臺灣臺北地方檢察署檢察官以92年度戒毒偵字第187號
    為不起訴處分確定；嗣於前開強制戒治執行完畢釋放後5年
    內之95年間，再度施用毒品，經臺北地院以95年度訴字第15
    49號判決判處有期徒刑8月確定等情，有本院被告前案紀錄
    表在卷可按。被告犯施用毒品罪遭強制戒治執行完畢釋放後
    5年內已再犯施用毒品罪，本件施用毒品犯行，即非屬毒品
    危害防制條例第20條第3項所規定之5年後再犯之情形，檢察
    官依法起訴，自無不合。綜上，本件事證明確，被告犯行堪
    以認定，應依法論科。
二、論罪科刑及撤銷原判決之理由
  ㈠核被告所為，係犯毒品危害防制條例第10條第1項之施用第一
    級毒品罪及同條第2項之施用第二級毒品罪。被告因施用第
    一級毒品海洛因、第二級毒品甲基安非他命而持有各該毒品
    之低度行為，應為施用之高度行為吸收，均不另論罪。
  ㈡被告以一施用行為，同時觸犯上開2罪，為想像競合犯，應依
    刑法第55條前段規定，從一重以施用第一級毒品罪處斷。
  ㈢被告前因施用毒品案件，經臺北地院以103年度審訴字第580
    號判決判處有期徒刑10月，上訴後經本院以104年度上訴字
    第614號判決駁回上訴確定；又因竊盜案件，經臺北地院以1
    04年度審易字第272號判決判處有期徒刑4月、5月、8月，上
    訴後經本院以104年度上易字第995號判決駁回上訴確定；再
    因施用毒品案件，經臺北地院以104年度審訴字第224號判決
    判處有期徒刑11月確定；前開3案，復經本院以104年度聲字
    第2679號裁定合併定應執行刑為有期徒刑2年6月確定，嗣於
    106年4月17日因縮短刑期假釋出監，所餘期間付保護管束，
    於106年12月5日保護管束期滿未經撤銷假釋，視為執行完畢
    ，有本院被告前案紀錄表在卷可參，其於徒刑執行完畢後5
    年內故意再犯本件有期徒刑以上之罪，為累犯，又參酌司法
    院釋字第775號解釋意旨，審酌被告前已因多起施用毒品犯
    行經法院科刑並執行完畢，卻未能謹慎守法，又犯本件施用
    毒品罪，刑罰反應力薄弱，應依刑法第47條第1項之規定加
    重其刑。
　㈣原審以被告犯毒品危害防制條例第10條第1項、第2項之施用
    第一、二級毒品罪，事證明確，並依想像競合犯從一重處斷
    ，予以論罪科刑，固非無見，惟：⒈觀諸司法院釋字第775號
    解釋文揭示：構成累犯者，不分情節，基於累犯者有其特別
    惡性及對刑罰反應力薄弱等立法理由，一律加重最低本刑，
    於不符合刑法第59條所定要件之情形下，致生行為人所受之
    刑罰超過其所應負擔罪責之個案，不符罪刑相當原則，比例
    原則。為避免發生上述罪刑不相當之情形，法院就該個案應
    依本解釋意旨，裁量是否加重最低本刑等旨，限於法院認為
    被告係累犯之個案，以量處最低法定刑為適當，又不符刑法
    第59條減輕規定之情形時，始應依此解釋意旨，裁量不予加
    重最低本刑（最高法院108年度台上字第2748號判決意旨參
    照）。而本案並無上開解釋意旨所指得裁量不予加重最低本
    刑之情形（關於科刑詳後述），原判決疏未審酌被告前已因
    多起施用毒品犯行經法院科刑並執行完畢，又犯本件施用毒
    品罪，刑罰反應力薄弱，應依累犯規定加重其刑，卻以本案
    非屬重罪，且相較於前案無罪質顯然較重之情，而施用毒品
    行為本具高度成癮性，難以期待被告理解前刑警告並自我管
    控不再犯罪，難認被告有特別惡性或刑罰感應力薄弱為由，
    裁量不予加重本刑，容有未洽。⒉毒品危害防制條例第17條
    第1項所稱「供出毒品來源」，依該條項文義及立法目的解
    釋，係指供出與其所犯罪有關之「本案毒品來源」而言。所
    謂「供出毒品來源，因而查獲」，必以被告所稱供應自己毒
    品之人與嗣後查獲之其他正犯或共犯間，具有關聯性，始稱
    充足。具體以言，必須所供出之毒品來源，與其被訴之各該
    違反毒品危害防制條例犯行有直接關聯者，始得減免其刑，
    並非漫無限制。若被告所供出之毒品來源與其所犯之本案無
    關，而係另案犯罪之毒品來源，縱警方因而查獲他案之正犯
    或共犯，祇能就該另案依上述規定減輕或免除其刑，尚不能
    就與其供出毒品來源無關之本案予以減輕或免除其刑（最高
    法院104年度台上字第1690號判決、108年度台上字第155號
    判決意旨參照）。查警方因被告提供具體情資，於108年4月
    9日報請臺灣臺北地方檢察署檢察官指揮偵辦，並於108年8
    月1日拘捕蕭世平，而於同年月23日移請臺灣臺北地方檢察
    署檢察官偵辦在案，有新北市政府警察局土城分局108年11
    月11日新北警土刑字第1083631408號函暨其附件刑事案件報
    告書在卷可佐（見原審卷第85至91頁）。然該報告書移送蕭
    世平涉嫌販賣第二級毒品犯行之時間為108年5月及7月，故
    蕭世平遭查獲之案情與被告所犯本案無關，揆諸上揭說明，
    不符毒品危害防制條例第17條第1項減免其刑之規定，原審
    適用該條項規定減輕其刑，與法未合。被告雖無毒品危害防
    制條例第17條第1項供出毒品來源減免其刑規定之適用，但
    其既提供具體有效之情資使警方得據以報請檢察官指揮偵辦
    並依法實施通訊監察而查獲蕭世平販賣毒品予他人之犯行，
    協助防制毒品擴散、氾濫，原審量刑時未審酌此部分犯後態
    度，量處有期徒刑11月，稍嫌過重。被告上訴請求依毒品危
    害防制條例第17條第1項規定減輕或免除其刑云云，雖無理
    由，但指摘原判決量刑過重，為有理由，原判決既有上開可
    議之處，本院應依法將原判決撤銷改判。
　㈤爰審酌被告前因施用毒品，歷經觀察勒戒、強制戒治及刑罰
    處罰後仍未能戒絕毒癮，復繼續沾染毒品惡習，並參酌施用
    毒品行為對於自身危害程度非輕，且對社會風氣、治安亦有
    潛在之相當危害，惟其本質仍屬自殘行為，反社會性之程度
    較低，且考量被告犯後坦承犯行，且提供具體有效之情資使
    警方查獲蕭世平販賣毒品予他人之犯行，所為實已有助防制
    毒品氾濫或更為擴散，堪認有自省悔悟之意，態度良好，暨
    其犯罪之動機、目的、手段，及其警詢時自述為高中（職）
    畢業之智識程度及經濟勉持之生活狀況等一切情狀，量處如
    主文所示之刑。
三、被告經本院合法傳喚，無正當理由不到庭，爰不待其陳述而
    為一造辯論判決。　　　　
據上論斷，應依刑事訴訟法第369條第1項前段、第364條、第371
條、第299條第1 項前段，毒品危害防制條例第10條第1項、第2
項，刑法第11條前段、第55條、第47條第1項，判決如主文。
本案經檢察官李明哲提起公訴，檢察官滕治平到庭執行職務。
中　　華　　民　　國　　109 　年　　2 　　月　　25　　日
                  刑事第六庭  審判長法　官  劉方慈
                                    法　官  朱嘉川
                                    法　官  許曉微
以上正本證明與原本無異。
如不服本判決，應於收受送達後20日內向本院提出上訴書狀，其
未敘述上訴之理由者並得於提起上訴後20日內向本院補提理由書
（均須按他造當事人之人數附繕本）「切勿逕送上級法院」。
                                    書記官  徐仁豐
中　　華　　民　　國　　109 　年　　2 　　月　　25　　日
附錄：本案論罪科刑法條全文
毒品危害防制條例第10條
施用第一級毒品者，處 6 月以上 5 年以下有期徒刑。
施用第二級毒品者，處 3 年以下有期徒刑。